臺灣高等法院民事裁定
110年度抗字第643號
抗  告  人  宋兆明

上列抗告人因與相對人王冠儀等間聲請繼續審判事件，對於中華
民國110年4月20日臺灣新北地方法院110年度續字第2號裁定，提
起抗告，本院裁定如下：
    主  文
原裁定廢棄。
    理  由
本件抗告人向臺灣新北地方法院（下稱新北地院）起訴請求相對人王冠儀、劉佳民連帶給付新臺幣（下同）2,655,532元本息（案列109年度訴字第1936號），嗣兩造於民國109年11月25日言詞辯論程序合意停止訴訟程序，而抗告人於110年4月21日具狀聲請續行訴訟，經原裁定以兩造於合意停止訴訟程序後，未於4個月內聲請續行訴訟，應視為撤回起訴為由，裁定駁回抗告人之聲請，抗告人不服，乃抗告前來。
抗告意旨略以：兩造於109年11月25日合意停止訴訟程序後，新
  北地院於翌日即函請長庚醫療財團法人林口長庚紀念醫院（下
  稱林口長庚醫院）進行鑑定，伊亦配合前往該院接受鑑定檢查
  ，並於110年3月15日聲請閱卷，可見伊已有續行訴訟之行為，
  自不得視為撤回起訴等語。
按當事人得以合意停止訴訟程序；前項合意，應由兩造向受訴
  法院或受命法官陳明；合意停止訴訟程序之當事人，自陳明合
  意停止時起，如於4個月內不續行訴訟者，視為撤回其訴或上
  訴，民事訴訟法第189條第1項前段、第2項、第190條前段分別
  定有明文。又訴訟程序合意停止間，法院及當事人不得為關於
  本案之訴訟行為，此觀民事訴訟法第189條第3項準用第188條
  第1項前段規定自明。再民事訴訟法第190條所謂合意停止訴訟
  後之續行訴訟，不以聲請續行為限，如有其他續行訴訟之行為
  ，亦應認為已經續行訴訟，不得視為撤回其訴或上訴（最高法
  院45年台抗字第73號判例、77年度台抗字第33號、90年度台抗
  字第509號、106年度台抗字第1174號裁定意旨參照）。經查：
㈠本件抗告人因相對人王冠儀、劉佳民被訴傷害案件，於新北地
  院刑事訴訟程序附帶提起民事訴訟，請求相對人王冠儀、劉佳
  民連帶給付2,655,532元及自起訴狀繕本送達被告之翌日起至
  清償日止，按年息百分之5計算之利息（案列109年度訴字第19
  36號），嗣兩造於新北地院109年11月25日第一次言詞辯論程
  序，合意停止訴訟程序等情，有言詞辯論筆錄附卷可稽（見新
  北地院109年度訴字第1936號卷第191至197頁），自堪信為真
  正。而依上開規定，合意停止訴訟程序之法定期間為4個月，
  則兩造合意停止訴訟程序期間應於110年3月25日屆滿。
㈡惟抗告人於上開言詞辯論程序經新北地院法官詢問時主張：（
  抗告人是否要請求勞動能力減損？理由為何？勞動能力減損比
  例為何？）伊要請求勞動能力減損之損失，因伊在林口長庚醫
  院診療，願意墊付鑑定費用聲請向該院鑑定勞動能力減損等語
  ，而相對人對抗告人聲請向林口長庚醫院鑑定一節無意見，新
  北地院法官乃詢問兩造「本件是否同意合意停止訴訟程序，待
  原告（按即抗告人，下同）勞動能力鑑定完畢後，再決定是否
  續行訴訟程序?」，經兩造同意後，新北地院法官即諭知「兩
  造合意停止訴訟程序，按民事訴訟法第190條前段規定合意停
  止訴訟程序之當事人，自兩造合意停止訴訟時起如未於4個月
  內聲請續行訴訟者，視為撤回其訴。另就本件原告所受傷勢（
  詳參林口長庚紀念醫院106年10月3日診斷證明書）函請林口長
  庚紀念醫院進行勞動能力減損鑑定。」等旨（見同上卷第194
  、196頁），嗣新北地院於兩造合意停止訴訟程序之翌日即109
  年11月26日，函請林口長庚醫院就抗告人所受勞動能力減損之
  程度予以鑑定，經林口長庚醫院於110年2月23日函覆略以：抗
  告人已於110年1月6日至本院職業醫學科門診接受勞動力減損
  評估，經醫師依抗告人現況施予理學檢查、問診與病歷審閱，
  並安排抗告人於同年1月14日進行神經電學檢查，檢查顯示左
  神經輕度病變，綜合各項評估，抗告人受有勞動能力減損13％
  等語，新北地院法官乃於110年3月2日在上開林口長庚醫院函
  上批示通知兩造到院閱卷，相對人、抗告人乃分別於110年3月
  8日、同年月15日具狀略以：為明瞭案件進行情形，並抄錄、
  影印他造當事人所提證物，請求鈞院指定期日，准予閱卷等情
  ，亦有新北地院109年11月26日新北院賢民慈109年度訴字第19
  36號函、林口長庚醫院110年2月23日長庚院林字第1091251366
  函、新北地院民事紀錄科110年3月2日新北院賢民慈109年度訴
  字第1936號函、聲請閱卷狀等件在卷可查（見同上卷第205、2
  15至227頁）。
㈢依上所述，合意停止訴訟程序，可能發生撤回其訴之效果，對
  於原告之利益，至關重要，而本件兩造並非主動聲請合意停止
  訴訟程序，實係被動依新北地院法官詢問「本件是否同意合意
  停止訴訟程序，待原告勞動能力鑑定完畢後，再決定是否續行
  訴訟程序?」後，始同意合意停止訴訟程序；且依民事訴訟法
  第189條第3項準用第188條第1項規定，法院及當事人於訴訟程
  序合意停止期間內，本不得為關於本案之訴訟行為，惟新北地
  院既於兩造合意停止訴訟程序後翌日為證據調查，函請林口長
  庚醫院就抗告人所受勞動能力減損之程度予以鑑定，而兩造對
  新北地院上開調查證據之程序並無異議，抗告人並依新北地院
  諭知繳納鑑定費用及多次赴林口長庚醫院接受鑑定檢查，嗣復
  依新北地院通知閱卷，而於停止訴訟程序期間內具狀請求新北
  地院指定期日准予閱卷。據此，當可推知抗告人於停止訴訟程
  序期間內已有聲請續行訴訟之意思，而應視為已有續行訴訟之
  陳明，揆諸前揭說明，尚不得謂其未為續行訴訟之行為，亦不
  得視為撤回起訴，否則，殊有違憲法合理保障人民之訴訟權之
  意旨。是抗告人主張伊已有續行訴訟之行為，本件不得視為撤
  回起訴一節，堪以採信。
綜上所述，原法院以兩造於合意停止訴訟後4個月內未聲請續行
  訴訟程序，已生撤回起訴之效力，而駁回抗告人續行訴訟之聲
  請，尚有未洽。抗告意旨指摘原裁定不當，求予廢棄，為有理
  由。
據上論結，本件抗告為有理由。依民事訴訟法第492條，裁定如
  主文。
中　　華　　民　　國　　110 　年　　6 　　月　　23　　日
                  民事第二庭    
                      審判長法  官  陳容正
                            法  官  劉素如
                            法  官  李昆曄
正本係照原本作成。
本裁定除以適用法規顯有錯誤為理由外，不得再抗告。如提起再
抗告，應於收受送達後10日內委任律師為代理人向本院提出再抗
告狀。並繳納再抗告費新臺幣１千元。
中　　華　　民　　國　　110 　年　　6 　　月　　24　　日

  　　　　　　　　　　　　　書記官  李華倫